ACORDAO-COMPLETO-2367751

ACÓRDÃO 2182/2019 ATA 35/2019 - PLENÁRIO

VISTOS, relatados e discutidos estes autos de embargos de declaração opostos pelo Sr. José Hermano Alves de Lima, ex-prefeito de Triunfo/PE, contra o Acórdão 2705/2018-TCU-Plenário, decisão por meio da qual o Tribunal negou provimento a recurso de revisão interposto contra o Acórdão 8052/2016-TCU-Segunda Câmara; 
ACORDAM os Ministros do Tribunal de Contas da União, reunidos em sessão do Plenário, ante as razões expostas pelo Relator, em: 
9.1. conhecer dos embargos de declaração, com fundamento nos arts. 32, inciso II, e 34, da Lei 8.443/1992, para, no mérito, rejeitá-los;
9.2. dar ciência desta deliberação ao recorrente.

Embargos de declaração opostos contra deliberação que negou provimento a recurso de revisão interposto contra decisão que julgou irregulares as contas especiais do embargante, com condenação em débito e aplicação de multa, em razão da impugnação total das despesas de convênio que tinha por objeto a realização do evento Festa de São João de Triunfo - PE.

Município de Triunfo/PE.

3. Recorrente: José Hermano Alves de Lima (XXX.684.574-XX).

13.1. Ministros presentes: Ana Arraes (na Presidência), Benjamin Zymler, Augusto Nardes, Raimundo Carreiro e Bruno Dantas.
13.2. Ministros-Substitutos convocados: Augusto Sherman Cavalcanti (Relator) e Marcos Bemquerer Costa.
13.3. Ministros-Substitutos presentes: André Luís de Carvalho e Weder de Oliveira.

AUGUSTO SHERMAN

Ministro Vital do Rêgo.

Trata-se de embargos de declaração (peça 94) opostos pelo Sr. José Hermano Alves de Lima, ex-prefeito de Triunfo/PE, contra o Acórdão 2705/2018-TCU-Plenário, que negou provimento a recurso de revisão interposto contra o Acórdão 8052/2016-TCU-Segunda Câmara, o qual, por sua vez, julgou irregulares as contas especiais do recorrente, com condenação em débito e aplicação de multa.
Reproduzo a seguir as argumentações arguidas:
DA TEMPESTIVIDADE
O embargante foi intimado em em 26/07/2019, cujo recurso foi interposto dentro do prazo de 10 (dez) dias que reza o §1° do art. 287 do Regimento Interno do TCU, o mesmo se afigura tempestivo.
NO MÉRITO
Em que pese o teor do Acórdão 2705/2018-TCU-Plenário, a mesma merece acolhimento dos seguintes embargos, tendo em vista a omissão de apreciar as declarações emitidas por membros das atrações artísticas reconhecendo que se apresentaram no evento objeto do convênio do Convênio Mtur n° 655/2008 - SIAFI 629253.
O acórdão lista que não elementos que comprovem que as bandas previstas se apresentaram no evento festivo da cidade em plano de trabalho.
Relata que situação diferente seria se o embargante tivesse apresentado notas fiscais e recibos.
Vejamos trecho:
Novamente, consigno que outra seria a situação caso o responsável comparecesse com os recibos e notas fiscais que teriam suportado a contratação das bandas (mesmo que diferentes daquelas previstas no ajuste) , o que, em tese, poderia permitir o afastamento parcial ou total do débito.
Contudo, conforme se compreende na Peça n° 14 de lavra do auditor federal da Secex/SP, houve o pleno reconhecimento de que o embargante apresentou declarações dos artistas confirmando a participação no evento.
A peça contém os seguintes trechos:
25.1. Em documento de peça 1, p. 133- 134, de 16/2/2012, o Sr. José Hermano Alves de Lima informa, em atenção ao Oficio 017/2012, do MTur, de 24/1/2012 (peça 1, p. 129-130) , o envio de cópias do requerimento formulado ao Comandante do Corpo de Bombeiros da cidade de Serra Talhada/PE e requerimento ao Comandante do 14° Batalhão de Policia Militar, para que ficasse assegurado que a força policial iria comparecer ao evento objeto do convênio e as respectivas certidões de que o requerimento fora atendido. Informou também o encaminhamento das Cartas de Exclusividade dos artistas contratados para o evento e de Declaração expedida e assinada pelo vocalista da Banda Fuleirões do Forró ('ou seja, Benedito e Banda') e da Banda Gatinha Manhosa, além da Declaração da empresa prestadora de serviços, informando a importância recebida e os itens discriminados no plano de trabalho do convênio.
...
GRIFOS NOSSOS
Assim, as declarações apresentadas, ainda que por algumas das atrações consignadas no plano de trabalho, atestam que o evento houve, argumento que impede a devolução integral dos recursos. 
Ora, querer imputar a devolução de valores de atrações artísticas para quais existem elementos possíveis de prever a sua apresentação é totalmente ilegal.
DO PEDIDO FINAL
Isto posto, inconformado com a omissão do decisum, requer que sejam os presentes embargos recebidos e providos, sendo sanada a omissão com a consequente julgamento regular com ressalvas da presente auditoria, sem a imposição de pena pecuniária ao embargante, ou alternativamente, com a glosas nos valores imputados com dano ao erário das bandas que comprovadamente se apresentaram no evento conforme conjunto comprobatório dos autos.
	É o relatório.

Walber de Moura Agra (OAB/PE 757B), Napoleão Manoel Filho (OAB/PE 20.238) e outros.

Não atuou.

EMBARGOS DE DECLARAÇÃO. CONHECIMENTO. AUSÊNCIA DA OMISSÃO ALEGADA. TENTATIVA DE REDISCUSSÃO DE MÉRITO. REJEIÇÃO. CIÊNCIA.

TOMADA DE CONTAS ESPECIAL (TCE)

não atuou.

Atuo nos presentes autos com fundamento no art. 27-A da Resolução-TCU 175/2005, tendo em vista haver sido designado, por meio da Portaria-TCU 271, de 6/9/2019, substituto do eminente Ministro Vital do Rêgo.
Examinam-se embargos de declaração (peça 94) opostos pelo Sr. José Hermano Alves de Lima, ex-prefeito de Triunfo/PE, contra o Acórdão 2705/2018-TCU-Plenário, que negou provimento a recurso de revisão interposto contra o Acórdão 8052/2016-TCU-Segunda Câmara, o qual, por sua vez, julgou irregulares as contas especiais do recorrente, com condenação em débito e aplicação de multa.
Na origem, a tomada de contas especial foi instaurada pelo Ministério do Turismo em face da impugnação total das despesas do Convênio 655/2008, que tinha por objeto a realização do evento "Festa de São João de Triunfo - PE", no período de 20 a 29 de junho de 2008.
Citado no âmbito do TCU, as alegações de defesa apresentadas pelo responsável não foram suficientes para elidir as irregularidades a ele atribuídas, resultando na prolação do Acórdão 8052/2016-TCU-Segunda Câmara. Por meio dos Acórdãos 9.947/2016 e 5.798/2017, ambos da 2ª Câmara, foram apreciados e rejeitados embargos de declaração e recurso de reconsideração, respectivamente.
Na presente fase, o recorrente alega falha no Acórdão 2705/2018-TCU-Plenário "tendo em vista a omissão de apreciar as declarações emitidas por membros das atrações artísticas reconhecendo que se apresentaram no evento objeto do convênio do Convênio [sic] Mtur nº 655/2008 - Siafi 629253".
Aduz que houve o "pleno reconhecimento de que o embargante apresentou declarações dos artistas confirmando a participação no evento". Acrescenta que "as declarações apresentadas, ainda que por algumas das atrações consignadas no plano de trabalho, atestam que o evento houve, argumento que impede a devolução integral dos recursos".
Afirma que é ilegal imputar devolução de valores das atrações artísticas para as quais há elementos que comprovam a respectiva apresentação.
Ao fim, requer o saneamento da omissão, com o consequente julgamento pela regularidade com ressalvas das contas, ou, alternativamente, a revisão das glosas referentes às bandas para as quais comprovadamente houve apresentação no evento.
Uma vez resumidas as alegações do embargante, passo a decidir.
Preliminarmente, conheço do recurso, uma vez que preenche os requisitos aplicáveis, previstos nos arts. 32, inciso II, e 34 da Lei 8.443/1992.
Com relação ao mérito, verifico que a decisão recorrida não padece da omissão alegada.
Em realidade, os argumentos ora carreados em sede de embargos de declaração configuram manifesta tentativa de rediscussão de matéria devidamente tratada na decisão combatida, o que não se admite na espécie recursal.
Conforme se depreende do voto que sustenta o Acórdão 2705/2018-TCU-Plenário, seguindo os entendimentos uniformes da Secretaria de Recursos e do Ministério Público junto ao Tribunal, a imputação de débito integral ao ex-prefeito decorreu de diversas inconsistências na documentação juntada aos autos pelo responsável, que não logrou êxito em comprovar a aplicação dos recursos repassados na Festa de São João de Triunfo - PE nos termos do convênio assinado.
Apenas para exemplificar algumas das incoerências encontradas, mencionam-se: apresentação de material de divulgação do evento "Triunforró", embora o convênio tivesse por objeto a "Festa de São João de Triunfo - PE", no qual as atrações musicais diferiam substancialmente do que foi consignado em plano de trabalho (das quatorze bandas previstas, identificaram-se apenas seis daquela programação) ; a alteração do programa consubstanciou significativa desvinculação do objeto original, implicando cachês distintos - entre as oito bandas que não constaram da programação do 'Triunforró' estão as quatro de cachês mais altos; as fotos juntadas apenas mostram a apresentação de quadrilha e membros de alguma banda musical, que não permitem identificar local, evento ou participação do MTur; divergência de datas das fotos apresentadas, que não coincidem com o período estipulado para o convênio.
Como se viu, as inconsistências e divergências encontradas nos autos não permitiu a conclusão pela regular aplicação dos recursos públicos repassados pelo convênio, e vão muito além do que as meras declarações das bandas musicais, argumento trazido em sede de embargos de declaração pelo recorrente.
Tendo em vista o exposto e ante a ausência da omissão arguida, tenho por pertinente rejeitar o recurso manejado.
	Ante o exposto, VOTO para que o Tribunal aprove a minuta de Acórdão que ora submeto à apreciação deste Plenário.
TCU, Sala das Sessões Ministro Luciano Brandão Alves de Souza, em 11 de setembro de 2019.
AUGUSTO SHERMAN CAVALCANTI
Ministro-Substituto